【裁判字號】    89,判,3244
【裁判日期】    891123
【裁判案由】    虛報進口貨物
【裁判全文】
最  高  行  政  法  院  判  決                  八十九年度判字第三二四四號
    原      告  堂益貿易股份有限公司
    代  表  人  乙○○
    訴訟代理人  甲○○
    被      告  財政部基隆關稅局
    代  表  人  張朝欽
右當事人間因虛報進口貨物事件，原告不服財政部中華民國八十八年九月十七日台財
訴字第八八○三二六四九一號再訴願決定，提起行政訴訟。本院判決如左：
    主  文
原告之訴駁回。
訴訟費用由原告負擔。
    事  實
緣原告於八十六年一月三十日委由隆昌曾記報關有限公司向被告申報自日本進口FRES
H NAGAIMO （山藥）乙批（報單號碼：第ＡＡ＼八六＼○二九一＼○○二八號），原
申報價格第一項CFR JPY 1,500/CTN(10KGS)，第二項CFR JPY 1,300/CTN(10KGS ) ，
報列進口稅則第○七一四．九○．九○號，稅率百分之四十，完稅價格新台幣（以下
同）二○三、二六九元。經財政部關稅總局驗估處函請台北駐日經濟文化代表處經濟
組查證結果，本案實際交易價格為第一項CFR JPY 4,185/CTN(10KGS)，第二項CFR JP
Y 3,627/CTN(10KGS)，核計完稅價格為五六五、四八九元。認原告顯有虛報進口貨物
價格，繳驗不實發票，逃漏關稅之違法行為，被告乃依據海關緝私條例第三十七條第
一項之規定，處以所漏進口稅額二倍之罰鍰計二八九、七七六元，並依同條例第四十
四條之規定，追徵所漏稅費計一四六、九四○元。原告不服，聲明異議，未獲變更，
提起訴願、再訴願，遞遭駁回，遂提起行政訴訟。茲摘兩造訴辯意旨如次：
原告起訴意旨略謂：（一）山藥係農產品之一種，原本農產品即菜金菜土，其價格波
動繫於產量供應與需要變動因素。尤其生產時間之先後亦有莫大影響。原告系爭貨品
係前年未及時賣出之過時貨，由於經一年之冷藏列為次級品，海關查驗時亦取有樣本
應可認定。原告在異議訴願期間亦屢次提出鑑定，但被告視若無賭不予採信似有強詞
奪理之嫌。（二）被告聲稱原告繳驗不實發票，並稱訴訟人未能提出具體理由及裝箱
單、匯款證明、國內發票等相關佐證資料以資明訴訟人發票價格即為實際交易價格，
完全是一派胡言。按原告曾將以上資料寄被告各機關，為何被告竟稱其未收到以上資
料可見其空口說白話。（三）被告稱自其駐日代表獲得之實際交易價格方為正確，完
全否定原告提供之實際交易價格。僅能相信自己，把別人當作騙子，欺人太甚。原告
公司己經營進口貿易數十年，尤其與日貿易，日商行事認真嚴謹，被告駐日單位究竟
如何取樣得來之訊息，算出之交易價格，一直令原告懷疑不知其取樣價格係得之產地
或超市。雖經原告屢次提出異議，但被告均以事屬機密不可透露為由搪塞，實令人氣
結，請予撤銷原處分等語。
被告答辯意旨略謂：一、按「報運貨物進口而有左列情事之一者，得視情節輕重、處
以所漏進口稅額二倍至五倍之罰鍰，或沒入或併沒入其貨物：一、．．．二、虛報所
運貨物之品質、價值或規格。三、繳驗偽造、變造或不實之發票或憑證。」及「有違
反本條例情事者，除依本條例有關規定處罰外，仍應追徵其所漏或沖退之稅款。」分
別為海關緝私條例第三十七條第一項第二款、第三款及第四十四條前段所明定。本案
原告虛報價格繳驗不實發票之違法行為，殊堪認定，被告據以論處，洵無不合。二、
本案處分理由及訴願、再訴願所為駁回理由，財政部關稅總局八十八年四月三十日台
關訴乙字第八八○三三二號訴願決定書及財政部八十八年九月十七日台財訴第000
000000號再訴願決定書均分別已予詳述在，不再贅陳，茲謹就訴訟所列理由
彙總答辯如下：原告訴訟理由稱：「（一）山藥農產品之一種．．．。訴訟人系爭貨
品係前年未及時賣出之過時貨．．．（二）．．．裝箱單、匯款證明、國內發票．．
．。按訴訟人曾將以上資料寄被告機關．．．。（三）．．．日商行事認真嚴謹，被
告機關駐日單位．．．算出之交易價格．．．。」等節，按「從價課徵關稅之進口貨
物，其完稅價格以該進口貨物之交易價格作為計算根據．．．。」為關稅法第十二條
第一項所明定。所謂「交易價格」，依同法第十二條第三項之規定：「係指進口貨物
由輸出國銷售至中華民國實付或應付之價格。」查原告自日本報運進口山藥，原申報
價格第１項CFR JPY 1,500/CTN(10KGS)，第２項CFR JPY 1,300/CTN(10KGS)  ，案經
財政部關稅總局驗估處函請台北駐日經濟文化代表處經濟組查證結果，其真正交易價
格為第１項CFR JPY 4,185/CTN(10KGS)，第２項CFR JPY 3,627/CTN(10KGS)，原告涉
有繳驗不實發票，逃漏關稅之情事，是以，原告原申報並非實際交易價格，自不能以
該申報價格作為計算完稅價格之依據。經被告以本案來貨原申報價格與財政部關稅總
局驗估處查得價格相較顯屬異常，原告又未能提出具體理由及裝箱單、匯款證明、國
內發票等相關佐證資料，以證明其發票價格為實際交易價格，是故其申報價格自不得
作為計算完稅價格之依據，被告按財政部關稅總局驗估處查核所得實際交易價格核估
，應屬允當，訴訟理由顯屬飾詞，不足採信。復查本案係函請駐外單位查證，為審慎
查得本案真正交易價格之具體事證，查證自較費時，且本案經台北駐日經濟文化代表
處經濟組複核結果，其查得實際交易價格與進口報關檢附發票不符，原告涉有提供不
實發票之嫌，訴訟理由所稱顯係飾詞，不足採信，本案被告依首開法條規定所為之處
分，應屬允恰。三、綜上所述，被告所為之處分、及訴願、再訴願之決定，並無不當
，原告訴訟理由所稱，顯無足採，請予以駁回等語。
    理  由
按「報運貨物進口而有左列情事之一者，得視情節輕重，處以所漏進口稅額二倍至五
倍之罰鍰，或沒入或併沒入其貨物：一、．．．二、虛報所運貨物之品質、價值或規
格。三、繳驗偽造、變造或不實之發票或憑證。」及「有違反本條例情事者，除依本
條例有關規定處罰外，仍應追徵其所漏或沖退之稅款。」分別為海關緝私條例第三十
七條第一項第二款、第三款及第四十四條前段所明定。本件原告於八十六年一月三十
日向被告申報自日本進口FRESH NAGAIMO （山藥）乙批，計二項，原申報價格第一項
為CFR JPY 1,500/CTN(10KGS)，第二項CFR JPY 1,300/CTN (10KGS )。嗣經財政部關
稅總局驗估處函請台北駐日經濟文化代表處經濟組查得本案系爭貨物之輸出商真正輸
出交易價格與原告原申報之價格不符，本案實際交易價格為第一項CFR JPY4,185/CTN
(10KGS)，第二項CFR JPY3,627/CTN(10KGS)，此有該處八十七年十一月三日總驗二（
一）字第八七一○一五七○號函及被告第八七－○○四五號緝私報告表附原處分卷可
稽，被告以原告顯有虛報進口貨物價格，繳驗不實發票，逃漏關稅之違法行為，乃處
以所漏進口稅額二倍之罰鍰二八九、七七六元，並追徵所漏稅費一四六、九四○元。
原告不服，主張系案貨物為農漁產品，其價格波動本即厲害，產品認定爭議亦大，原
處分認定原告虛報貨價，繳驗不實發票，難令人信服云云，聲明異議，經被告以本案
來貨原申報價格與財政部關稅總局驗估處價格資料相較顯屬異常，原告又未能提出具
體理由及裝箱單、匯款證明、國內發票等相關佐證資料以證明其發票價格即為實際交
易價格，是故其申報價格自不得作為計算完稅價格之依據。被告按關稅總局驗估處查
得實際交易價格核估應屬允當，異議理由顯係飾詞，不足採信為由，而未准變更，原
告雖以本案系爭貨物為農產品，價格落差頗巨，本案聲明異議期間已提出裝箱單、發
票及匯款證明，惟歷經被告年餘之查證結果又回到原點，令人氣結，無法甘服云云。
惟按「從價課徵關稅之進口貨物，其完稅價格以該進口貨物之交易價格作為計算根據
。」為關稅法第十二條第一項所明定。而所謂「交易價格」，依同法第十二條第三項
之規定：「係指進口貨物由輸出國銷售至中華民國實付或應付之價格。」，本件原告
自日本報運進口系案山藥，原申報價格為第一項CFR ￥1,500/CTN (10KGS) ，第二項
CFR ￥1,300/CTN (10KGS )，案經財政部關稅總局驗估處函請台北駐日經濟文化代表
處經濟組查證結果，其真正交易價格為第一項CFR ￥4,185/CTN (10KGS)，第二項CFR
￥3,627/CTN(10KGS)，原告顯有繳驗不實發票逃漏關稅之情事，是其原申報價格並非
實際交易價格，自不能以該申報價格作為計算完稅價格之依據。本案被告按查得實際
交易價格核估，並依法核處，於法並無不合。復查本案係經函請駐外單位查證，為審
慎查得本案真正交易價格之具體事證，查證自較費時，且本案經台北駐日經濟文化代
表處經濟組複核結果，其查得實際交易價格與進口報關檢附發票價格不符，原告有提
供不實發票之舉。又未能提出具體理由及裝箱單、匯款證明、國內發票等相關資料以
資證明其發票價格即為實際交易價格，其主張以申報價格為計算完稅價格之依據，即
非可取。原告謂已提出單據，既無何舉證證明，即非可採。又其既不能提出上開其應
能掌握之相關資料，而指被告未能鑑定其進口貨物，是否為過時之次級品，亦非可取
。從而原處分以所漏進口稅額二倍之罰鍰計二八九、七七六元，並追繳所漏稅費一四
六、九四○元，一再訴願決遞予維持，均無違誤。原告起訴意旨，難謂有理，應予駁
回。
據上論結，本件原告之訴為無理由，爰依行政訴訟法施行法第二條、行政訴訟法第九
十八條第三項前段，判決如主文。
中    華    民    國     八十九      年     十一     月     二十三      日
                    最 高 行 政 法 院  第 三 庭
                                審 判 長 法  官      曾  隆  興
                                         法  官      劉  鑫  楨
                                         法  官      徐  樹  海
                                         法  官      鄭  淑  貞
                                         法  官      林  家  惠
右  正  本  證  明  與  原  本  無  異
                                         法院書記官  王  福  瀛
中    華    民    國     八十九      年     十一     月     二十七      日


司法院資訊處製作；財團法人民間司法改革基金會備份。
